臺灣士林地方法院民事裁定
110年度消債職聲免字第54號
債  務  人  楊光耀  
債  權  人  臺灣土地銀行股份有限公司
法定代理人  何英明  
代  理  人  陳幸慧  
            黃翠瑤  
債  權  人  中國信託商業銀行股份有限公司
法定代理人  利明献  
上列債務人聲請清算事件，本院裁定如下：
    主  文
債務人楊光耀不免責。
    理  由
一、按法院為終止或終結清算程序之裁定確定後，除別有規定外
    ，應以裁定免除債務人之債務，消費者債務清理條例（下稱
    消債條例）第132條定有明文。又按法院裁定開始清算程序
    後，債務人有薪資、執行業務所得或其他固定收入，扣除自
    己及依法應受其扶養者所必要生活費用之數額後仍有餘額，
    而普通債權人之分配總額低於債務人聲請清算前2年間，可
    處分所得扣除自己及依法應受其扶養者所必要生活費用之數
    額者，法院應為不免責之裁定。但債務人證明經普通債權人
    全體同意者，不在此限；債務人有下列各款情形之一者，法
    院應為不免責之裁定。但債務人證明經普通債權人全體同意
    者，不在此限：一、於7年內曾依破產法或本條例規定受免
    責。二、故意隱匿、毀損應屬清算財團之財產，或為其他不
    利於債權人之處分，致債權人受有損害。三、捏造債務或承
    認不真實之債務。四、聲請清算前2年內，因消費奢侈商品
    或服務、賭博或其他投機行為，所負債務之總額逾聲請清算
    時無擔保及無優先權債務之半數，而生開始清算之原因。五
    、於清算聲請前1年內，已有清算之原因，而隱瞞其事實，
    使他人與之為交易致生損害。六、明知已有清算原因之事實
    ，非基於本人之義務，而以特別利於債權人中之一人或數人
    為目的，提供擔保或消滅債務。七、隱匿、毀棄、偽造或變
    造帳簿或其他會計文件之全部或一部，致其財產之狀況不真
    確。八、故意於財產及收入狀況說明書為不實之記載，或有
    其他故意違反本條例所定義務之行為，致債權人受有損害，
    或重大延滯程序，消債條例第133條、第134條亦分別定有明
    文。
二、經查：
㈠、本件債務人前於民國109年4月27日向本院聲請消費者債務調
    解，於調解不成立聲請清算，經本院於同年11月10日以109
    年度消債清字第62號裁定自同日17時起開始清算程序。嗣經
    本院於110年8月9日以109年度司執消債清字第68號裁定終結
    清算程序等情，業經本院職權調取上開卷宗核閱屬實。
㈡、債務人居住於臺北市內湖區，現年49歲，自清算開始時任職
    於財團法人公共電視文化事業基金會，平均每月薪資收入為
    4萬8,080元（已扣除勞健保、工會會費，見本院卷第11至26
    、71頁），債務人陳報每月必要生活費用（含扶養費）為2
    萬5,758元【計算式：（1萬7,668元×1.2倍）＋（1萬3,288元
    ×1.2倍÷7人×2人）＝2萬5,758元，元以下四捨五入，見本院
    卷第72頁】，是債務人於裁定開始清算程序後有薪資收入，
    且扣除必要生活費用（含扶養費）後尚有餘額【計算式：4
    萬8,080元－2萬5,758元＝2萬2,322元】。
㈢、又債務人聲請前2年期間為107年4月至109年3月，其於該期間
    可處分所得合計為133萬2,951元（見附表C 欄），有債務人
    所提薪資明細、107、108年綜合所得稅各類所得資料清單可
    稽（見本院108 年度消債清字第62號卷第31、75至81、123
    頁），扣除該段期間之必要生活費用（含扶養費）共計57萬
    6,117元（見附表D 欄）後，餘額為75萬6,834元，而其普通
    債權人於清算程序之分配總額為8萬2,140元（見附表B 欄）
    ，有分配表足考（見本院109年度司執消債清字第68號卷第9
    4頁），可見其普通債權人之分配總額顯低於上開債務人聲
    請清算前2年間可處分所得扣除必要生活費用後之餘額。又
    債務人並未證明經普通債權人全體同意免責，依消債條例第
    133條規定，應為債務人不免責之裁定。
㈣、至債權人中國信託商業股份有限公司雖具狀主張債務人有消
    債條例第134條第2款、第8款不免責事由云云，惟債務人對
    於其收支及財產狀況，亦已提出銀行存摺交易明細、中華民
    國人壽保險商業同業公會保險業通報作業資訊系統資料查詢
    結果回覆書為憑（見消債清卷第124至147、149、150頁），
    是債務人自無故意隱匿應屬清算財團之財產，或故意於財產
    及收入狀況說明書為不實之記載等不免責事由。此外，本件
    復查無債務人有何符合消債條例第134條其他各款所列之不
    免責事由，自不得依此規定為不免責之裁定。
三、綜上所述，債務人經法院為終止清算程序之裁定確定，雖無
    消債條例第134條各款所定之不應免責情形存在，然確有消
    債條例第133條所定情事，且未經普通債權人全體同意其免
    責，揆諸首揭規定及說明，本件應為債務人不免責之裁定，
    爰裁定如主文。
四、另聲請人因消債條例第133條之情形，受不免責之裁定確定
    後，繼續清償達該條規定之數額，且各普通債權人受償額均
    達其應受分配額時（如附表F欄所示），依同條例第141條規
    定，聲請人得聲請法院裁定免責；又法院為不免責之裁定確
    定後，債務人繼續清償債務，而各普通債權人受償額均達其
    債權額之20％以上者（如附表H欄所示），依同條例第142條
    規定，可再行聲請法院裁定免責，附此敘明。
中　　華　　民　　國　　111 　年　　 3　　月　　 9　　日
                  民事第一庭  法　官　黃筠雅   
以上正本係照原本作成。
如對本裁定抗告，應於裁定送達後10日內向本院提出抗告狀，並
繳納抗告費新臺幣1,000 元。
中　　華　　民　　國　　111 　年　　3 　　月　　9 　　日
                              書記官  陳芝箖